臺灣嘉義地方法院刑事判決　　　　　　　 94年度易字第237號
公　訴　人　臺灣嘉義地方法院檢察署檢察官
被　　　告　丁○○
　　　　　　戊○○
共　　　同
選任辯護人　王進輝律師
上列被告等因竊盜案件，經檢察官提起公訴（94年度偵字第1321
號），本院判決如下：
    主  文
丁○○、戊○○均無罪。
    理  由
一、公訴意旨略以：丁○○、戊○○為好友，2人共同基於意圖
    為自己不法所有之犯意聯絡，於民國94年2月21日上午某時
    許，各自駕駛自己所有車牌號碼J6─0237號自用小貨車與
    W8─7505號自用小貨車進入丁○○曾任職但已倒閉現為乙○○所有，位於嘉義縣六腳鄉正義村135之1號廠房內，欲竊取
    廠內溫室之鐵管，2人本欲由廠房內辦公室取得溫室內鑰匙
    ，但因該處多次遭竊，乙○○早將鑰鎖更換，丁○○無法進
    入，設法另由溫室與廠區會議室間入口進入，先持客觀上可
    為兇器之扳手鬆開該入口外牆之鐵皮，再以手伸入鬆動鐵皮
    所生空隙內，打開會議室大門進入辦公室搜索鑰匙，仍未發
    現。嗣丁○○發覺溫室窗戶未上鎖，就以搬下溫室門旁之窗
    戶方式，打開溫室大門，2人即先將所竊得鐵管集中置於溫
    室某處，復持預先準備且客觀上可為兇器之電動起子乙具拆
    掉鐵管以利搬運，然不久即遭乙○○發覺報警處理，並當場
    扣得丁○○所有上開扳手、電動起子各乙支與所竊得鐵管共
    32支（直徑5公分，長7公尺，重約15公斤，價值約新台幣1
    萬6,000元，已發還），始知上情。因認被告等二人涉犯竊
    盜罪嫌。
二、按被告未經審判證明有罪確定前，推定其為無罪；而犯罪事
    實應依證據認定之，無證據不得認定犯罪事實，刑事訴訟法
    第154條定有明文。而犯罪事實之認定，應憑證據，如未能
    發現相當證據，或證據不足以證明，自不能以推測或擬制之
    方法以為裁判基礎；又認定不利被告之事實，須依積極證據
    ，苟積極證據不足為不利於被告事實之認定時，即應為有利
    於被告之認定，更不必有何有利之證據，最高法院30年上字
    第816號、40年臺上字第86號判例亦著述甚明。公訴人認被
    告丁○○、戊○○等涉有竊盜犯嫌，無非係告訴人指述有鐵
    管32支遭竊，輔以被告等坦承確有以把手將鐵皮的螺絲鬆動
    ，進入溫室後，並搬取32支鐵管，準備拆成比較短，容易搬
    運等情，為主要依據。訊據被告丁○○、戊○○等均堅決否
    認涉有竊盜犯嫌，被告丁○○辯稱：郁助實業有限公司（以
    下簡稱郁助公司）前將廠房設置在案發地點，並將公司之物
    品置放該處，郁助公司於89年12月間因故辦理停業，由負責
    人甲○○出具委任書，將公司一切未竟事宜交由其兄丙○○
    處理，丙○○曾多次囑託伊將郁助公司之物品、財物收回，
    伊於94年2月21日欲運回鐵管，並非竊盜，而且也不知道該
    處已經法院拍定等語；而被告戊○○則辯稱：是被告丁○○
    邀伊去溫室，因為伊沒有去過，伊的意志認為這些鐵管是被
    告丁○○的，不認為是竊取的等語。
三、按刑法第321條之加重竊盜罪或同法第320條第1項之竊盜罪
    ，均須意圖為自己或第三人不法之所有，而竊取他人之動產
    者，是竊盜罪之成立，故行為人所竊取者應為他人之動產，
    若非他人所有，或縱為他人所有，但業經他人同意而取之，
    則與竊盜罪之要件尚屬有間。本件告訴人固指訴被告等二人
    涉嫌攜帶兇器竊取鐵管32支，然查：
    (1)被告所搬運之鐵管究竟是否為告訴人乙○○所有，應先予
      釐清。因本件告訴人與另一案外人陳致福於93年6月23日
      拍定由本院92年度執字第4884號的執行標的，該標的坐落
      在嘉義縣六腳鄉○○○段正義小段329地號及其上建號3、
      3-1、3-2及3-3等四筆建物，而本件案發地點即在該土地
      上之建物內（門牌號碼為嘉義縣六腳鄉溪墘厝135之1號）
      ，依該次拍賣公告及本院所核發之不動產權利移轉證書所
      載，僅為土地及地上建物（見本院92年度執字第4884號卷
      ），雖然在拍賣建物附表之「建築式樣主要建築材料及房
      屋層數」欄內記載「輕鋼架一層花卉溫室設施」等詞，此
      項記載係依據各該建物登記簿謄本中「主要用途」之內容
      記載，有謄本附在前開執行卷可按，故拍賣之標的物，是
      否包括土地及建物以外之其他物品，不無疑問，何況前開
      執行案件，係依債權人聲請依前案即本院88年度執字第65
      0號之價格拍賣，有92年7月8日執行筆錄在卷可佐（見本
      院92年度執字第4884號卷），而88年度執字第650號在鑑
      價時，僅就土地及建物部分為鑑價並未就其他物品為鑑價
      ，此有華馨企業發展鑑定顧問有限公司88年5月12日嘉文
      字第10017號之鑑定報告書可按（見本院88年度執字第650
      號卷），由上可知告訴人拍定之標的物為前開土地及土地
      上之建物，而未包括其他物品。
    (2)其次被告搬取之鐵管32支是否為告訴人標得之土地或建物
      之從物或附合在告訴人之不動產，而為告訴人所有？按非
      主物之成分，常助主物之效用，而同屬於1人者，為從物
      。但交易上有特別習慣者，依其習慣。主物之處分，及於
      從物；又按動產因附合而為不動產之重要成分者，不動產
      所有人，取得動產所有權，民法第68條及第811條分別定
      有明文。經查：被告丁○○辯稱前開鐵管是活動的，並沒
      有用螺絲鎖著（見本審卷第128頁），且告訴人即證人乙○○亦證稱：「鐵管是放在鐵架上可以搬動」等語（見本
      審卷第76頁），足見系爭鐵管並非與不動產附合而為不動
      產之重要成份，亦即不動產之所有人並未取得系爭鐵管之
      所有權；又查所拍賣土地及建物之所有權人原為案外人侯
      振發及侯宗助，而侯宗助為郁助公司之大股東，其持股佔
      郁助公司之100分之50，故郁助公司以前確曾使用案發所
      在地之不動產，此可由「郁助實業有限公司章程」及「基
      地租賃契約書」相互核對可知（見本審卷第29頁及103頁)
      ，既然郁助公司曾使用過前開地點，則據證人即郁助公司
      之負責人甲○○證稱：郁助公司購買了天車、通風器材、
      鐵管、建材等。（問：經提示扣案鐵管照片，是不是這些
      ?）證人甲○○亦稱扣案照片上之鐵管是郁助公司所買，
      是買來建造溫室的等語（見本審卷第61頁至64頁）可見系
      爭鐵管在拍賣前既未在鑑價範圍內且又非同屬執行案件之
      債務人侯宗助所有，依上述法律規定，告訴人所拍得之標
      的物似未包括系爭鐵管。
    (3)被告所搬取之鐵管是否經所有權人同意而取之？依上所述
      ，系爭鐵管似非告訴人所有，而可能為郁助公司所有，則
      據證人甲○○證稱：「郁助公司是委託丙○○在處理，一
      直沒有辦理停業，停業原因是我個人的因素。」等語，並
      經當庭提示甲○○於90年1月1日將郁助公司委由丙○○處
      理之委任書，證人甲○○亦稱述該委任書係伊所寫的等語
      （見本審卷第62頁），且委任書亦載明郁助公司未完成之
      事宜，甲○○交由丙○○全權處理（見本審卷第28頁），
      足見郁助公司相關事宜於90年起即交由丙○○全權處理。
      又據證人丙○○到庭證稱：「（問：你有沒有請被告去把
      郁助所有的東西搬回來？）有，而且我再三叮嚀他，民國
      91年10月份工廠全部人員撤退，那時候有一個陳先生在那
      邊，所以91年就沒有人在那邊看守，所以有先把一些東西
      搬走，但是有一些用到才會搬。」「（又問：本案發生的
      時候被告有無告訴你？）有，那天我接到電話，他們說被
      警察抓到，我嚇一跳，他們說那些已經被拍賣，但是我說
      那些東西是我們的，我去警察局看完筆錄，我說怎麼這樣
      的筆錄也簽名，我告訴警察，警察叫我出去，後來我去那
      邊，乙○○說抱歉，他不知道我們是裡面的業主，隔天我
      們就簽和解。」等語，由上可知證人丙○○取得郁助公司
      之處理權之後，確有委託被告等搬取郁助公司留在案發地
      點之物品。又告訴人於案發後翌日確曾與被告丁○○達成
      和解，和解內容並載明「工廠內之原物料確屬前郁助公司
      所有」等詞（見偵查卷第44頁），足見告訴人亦同意案發
      地點內之原物料（包括系爭鐵管）為郁助公司所有，而被
      告既係受郁助公司代理人丙○○之委託搬取前開鐵管，其
      行為係經他人之同意，而與竊盜之要件顯不該當。
四、又按竊盜罪之成立，除客觀上將他人之動產移置於自己實力
　　支配下之行為外，尚須行為人主觀上需基於為自己或第三人
 　 不法所有之意圖而為之。經查：本件縱不論告訴人實際上有
    無取得系爭鐵管之所有權，被告辯稱其本身係在郁助公司負
    責生管部門的工作，受丙○○之委託，自90年間開始陸續至
    案發地點拿回原物料多次，伊將那裏當作倉庫，法院拍定後
    並沒有通知，伊不知已有人標得等語。而證人丙○○亦證述
    ：「91年10月（郁助公司）人員撤離，我們把重要的一些電
    子零件比較值錢的幾乎都搬走，剩下植床架、鋁料、比較粗
    重的原物料、通風器（材）沒有搬走，所以從91年10月之後
    我們把那邊當成是倉庫，只要有欠缺東西我們就回去搬。」
    及「91年10月之後我們在草屯繼續營業，從那時候只要有用
    到那些原物料，我就叫丁○○去搬。」（見本審卷第70頁）
    等語，足證被告等確係受丙○○之託前往搬取鐵管等原物料
    ，被告等在主觀亦認為置於該地之原物料為郁助公司所有，
    且遍查本院92年度執字第4884號卷內告訴人於93年6月23日
    拍定後，執行法院並未通知被告等或郁助公司有關前開不動
    產已由告訴人得標等文件，且前開不動產自88年1月間開始
    執行，至93年6月23日始拍定，期間經過多次流標，執行法
    院亦不可能每次均通知被告等或郁助公司，而被告等亦依平
    常習慣前往案發地點搬取其所需之原物料多次，其等並不知
    該不動產或系爭鐵管已被拍定，依常情言，被告等在不知情
    之情形下，其搬取系爭鐵管時，主觀上並無為自己或第三人
    不法所有之意圖甚明。此外，復查並無任何積極證據以證明
    被告等2人有何不法所有意圖與竊盜犯意，自應為無罪之諭
    知。
據上論斷，應依刑事訴訟法第301條第1項，判決如主文。
本案經檢察官李志明到庭執行職務。
中　　華　　民　　國　　94　　年　　10　　月　　14　　日
                  刑事第三庭    審判長法　官　沈福財
                                      法  官  卓春慧
                                      法  官  陳仁智
上列正本證明與原本無異。
如不服本判決，應於判決送達後10日內向本院提出上訴狀（應附
繕本）。告訴人或被害人如對於本判決不服者，應具備理由請求
檢察官上訴，其上訴期間之計算係以檢察官收受判決正本之日期
為準。
中　　華　　民　　國　　94　　年　　10　　月　  14　　日
                                  　　書記官　李佳惠
